臺灣高雄地方法院刑事判決
110年度審易字第1388號
公  訴  人  臺灣高雄地方檢察署檢察官
被      告  陳秀燕


上列被告因竊盜案件，經檢察官提起公訴（110年度偵字第25032
號），本院判決如下：
    主  文
陳秀燕犯竊盜罪，處拘役伍拾日，如易科罰金，以新臺幣壹仟元
折算壹日。
    事  實
一、陳秀燕意圖為自己不法之所有，基於竊盜之犯意，於民國11
    0年11月12日17時42分許，在高雄市○○區○○○路000號全聯福
    利中心，徒手竊取店長王鼎傑所管領該店之金蘭特級醬油1
    瓶、洋芋片2包、彩包甜椒1包、甜柿3顆（起訴書誤載為1包
    ，應予更正）、土魠魚切片1包、菠菜1包、空心菜1包、帶
    骨豬腳切塊1包、小白菜1包等商品（下合稱本案商品，價值
    總計新臺幣（下同）777元【起訴書誤載為333元，應予更正
    】），得手後未結帳即離開該店並欲騎車離去，旋經該店員
    工發覺而報警處理，警方到場後扣得陳秀燕所竊得之本案商
    品（已全數發還王鼎傑領回），而查悉上情。
二、案經王鼎傑訴由高雄市政府警察局鹽埕分局報告臺灣高雄地
    方檢察署檢察官偵查起訴。
    理  由
壹、程序部分：
一、法院認為應科拘役、罰金或應諭知免刑或無罪之案件，被告
    經合法傳喚無正當理由不到庭者，得不待其陳述逕行判決，
    刑事訴訟法第306條定有明文。查被告陳秀燕於本院111年5
    月11日之審判期日，經合法傳喚無正當理由未到庭，有送達
    證書及刑事報到單附卷可按（見本院卷第89、107頁），本
    院認其所為犯行應處拘役刑（理由詳後述），爰依上開規定
    不待被告陳述，逕由檢察官一造陳述而為一造缺席判決，合
    先敘明。
二、本判決後述所引用之傳聞證據，縱無刑事訴訟法第159條之1
    至第159條之4或其他規定之傳聞證據例外情形，亦因當事人
    於本院準備程序時同意有證據能力（見本院卷第27頁），且
    本院審酌該等傳聞證據製作時之情況，並無違法不當及證明
    力明顯過低之瑕疵，以之作為證據，應屬適當，故依同法第
    159條之5第1項規定，認該等傳聞證據均有證據能力。
貳、實體部分：
一、認定犯罪事實之證據及理由：
    訊據被告固不否認有於上揭時地拿取本案商品，惟辯稱：當
    天我沒有吃藥，憂鬱症發作，所以頭腦已經空白，只記得我
    身上有帶很多錢，後來發生什麼事情我都不記得了云云。然
    查：
  ㈠上開犯罪事實，業經證人即告訴人王鼎傑（下稱告訴人）於
    警詢時證述明確（見警卷第5至7頁），並有高雄市政府警察
    局鹽埕分局扣押筆錄、扣押物品目錄表、贓物認領保管單等
    各1份及監視器影像翻拍照片2張、本案商品照片1張附卷可
    參（見警卷第10至17頁），被告亦坦認其於上揭時地拿取本
    案商品後，未結帳即走出上址全聯福利中心一情（見警卷第
    2至3頁），是此部分事實堪以認定。
  ㈡被告雖以前詞置辯，惟按行為時因精神障礙或其他心智缺陷，致不能辨識其行為違法或欠缺依其辨識而行為之能力者，不罰；行為時因前項之原因，致其辨識行為違法或依其辨識而行為之能力，顯著減低者，得減輕其刑，刑法第19條第1項、第2項固有明文。然本案經本院依被告聲請囑託財團法人台灣省私立高雄仁愛之家附設慈惠醫院（下稱慈惠醫院），就被告為本案犯行時之精神狀態為鑑定，鑑定結果略為：從會談觀察及資料整體評估顯示，被告表現為中等智能，頗具學習與職業潛能，且檢視其智能狀態，其基本認知功能未達顯著缺損範圍，測驗結果亦未達顯著腦前額葉執行功能受損，然具有注意力不集中和潛在的衝動性；被告自陳近年來達中度憂鬱與中度焦慮的情緒症狀困擾，合併負向的思考與貶抑性的自我概念；被告傾向情緒與衝動控制困難、人際關係顯得脆弱敏感容易受傷且溝通困難、缺乏安全感與信任感，遇困難或壓力挫折容易採取逃避或衝動傷害性等方式來因應；根據被告所述與整體表現來評估，推估其認知功能未達顯著缺損，尚能辨識其違法行為，且後來否認當時出現妄想或是聽幻覺等精神症狀干擾，而是感到煩惱擔心和注意力記憶力下降，以尋求其子關注和紓壓作為犯行解釋；評估被告於犯罪行為時並未因精神障礙或其他心智缺陷，致不能辨識其行為違法，或欠缺依其辨識而行為之能力顯著降低之情形，被告當時適逢壓力事件導致注意力不集中和潛在的衝動性，明知偷竊係犯罪行為，也知悉犯罪後果，但卻以尋求其子關注和紓壓作為犯行解釋等語，有慈惠醫院111年4月11日函所附精神鑑定報告書、鑑定人結文在卷可佐（見本院卷第93至102頁），是被告辯稱其於案發當時精神狀態受憂鬱症發作影響而不清楚本案犯罪經過云云，已難盡信。另考量被告於警詢中，尚能瞭解警察所詢關於其本案行竊地點、物品等相關問題後，再清楚應答，復能明確陳述其前往上址全聯福利中心之目的在於購物，且身上有帶錢，並拿取想要的商品裝入自備的購物袋內要離開該店，於店員要求其提供購買本案商品之發票時，其有自口袋中拿出其他發票等詳細過程（見警卷第2至3頁），益徵被告為本案行為時，非處於無意識狀態，且對自己之行為有一定程度之認知，並未因精神障礙或其他心智缺陷，以致其不能辨識其行為違法或欠缺依其辨識而行為之能力，亦無辨識行為違法或依其辨識而行為之能力顯著減低之情形，其前開辯詞乃事後卸責之詞，不可採信。從而，本案事證明確，被告所為竊盜犯行堪以認定，應依法論科。
二、論罪科刑：
  ㈠核被告所為，係犯刑法第320條第1項竊盜罪。
  ㈡檢察官起訴書雖記載被告前因犯竊盜案件，經法院判處有期
    徒刑2月，於106年6月2日執行完畢，被告於受徒刑之執行完
    畢後，5年內故意再犯本案有期徒刑以上之罪，為累犯等語
    ，並請求本院依刑法第47條第1項之規定加重其刑。然檢察
    官未具體指出被告前案紀錄表以外之證明方法證明被告構成
    累犯之事實及其應加重其刑之事項（如被告之特別惡性及對
    刑罰反應力薄弱等節），依最高法院刑事大法庭110年度台
    上大字第5660號裁定意旨，本院自無庸就此部分依職權調查
    並為相關之認定，亦無庸依刑法第47條第1項規定加重其刑
    ，且被告此部分前科素行僅須依刑法第57條第5款規定於量
    刑時予以審酌即可，附此敘明。
  ㈢另被告雖辯稱其為本案行為時因未服用藥物而精神狀況不佳
    ，然被告為本案犯行時，並未因精神障礙或其他心智缺陷，
    以致其不能辨識其行為違法或欠缺依其辨識而行為之能力，
    亦無辨識行為違法或依其辨識而行為之能力顯著減低之情形
    ，已如前述，是本案應無刑法第19條第1項、第2項規定之適
    用，附此敘明。
  ㈣爰以行為人之責任為基礎，審酌被告不思以正當方法獲取所
    需，竟率爾竊取他人財物，不知尊重他人財產法益，所為實
    可非難；惟念及被告所竊得本案商品業據告訴人領回一節，
    有贓物認領保管單1份在卷可憑（見警卷第14頁），是被告
    犯罪所生損害已有減輕。兼衡被告犯後雖不否認本案客觀犯
    行，然辯稱其行為時辨識能力受精神疾病影響之犯後態度，
    以及被告於警詢自陳之教育程度與生活經濟狀況（詳見警卷
    第1頁）、犯罪手法、竊取物品之價值、前有多次犯竊盜罪
    經法院論罪科刑及執行完畢之素行（詳見臺灣高等法院被告
    前案紀錄表），暨其如上開鑑定報告所述之身心狀況等一切
    情狀，量處如主文所示之刑，並諭知易科罰金之折算標準。
三、被告竊得之本案商品，已全數發還告訴人領回，業如前述，
    依刑法第38條之1第5項規定，不予宣告沒收或追徵。
據上論斷，應依刑事訴訟法第299條第1項前段、第306條，判決
如主文。
本案經檢察官鄭博仁提起公訴，檢察官范文欽到庭執行職務。 
中　　華　　民　　國　　111 　年　　6 　　月　　8 　　日
                  刑事第五庭    法　官  林明慧
以上正本證明與原本無異。
如不服本判決應於收受送達後20日內向本院提出上訴書狀，並應
敘述具體理由；如未敘述上訴理由者，應於上訴期間屆滿後20日
內向本院補提理由書（均須按他造當事人之人數附繕本）「切勿
逕送上級法院」。
中　　華　　民　　國　　111 　年　　6 　　月　　8 　　日
                                 書記官  鄭永媚
附錄本案論罪科刑法條：
中華民國刑法第320條
意圖為自己或第三人不法之所有，而竊取他人之動產者，為竊盜
罪，處5 年以下有期徒刑、拘役或50萬元以下罰金。
意圖為自己或第三人不法之利益，而竊佔他人之不動產者，依前
項之規定處斷。
前二項之未遂犯罰之。